【裁判字號】    89,交易,70
【裁判日期】    891013
【裁判案由】    過失致死
【裁判全文】
臺灣臺東地方法院刑事判決                          八十九年度交易字第七號
    公  訴  人  臺灣台東地方法院檢察署檢察官
    被      告  甲○○
    選任辯護人  張政衡
右列被告因過失致人於死案件，經檢察官提起公訴（八十九年度偵字第一一三七號）
，本院判決如左：
    主  文
甲○○因過失致人於死，處有期徒刑伍月，如易科罰金，以參佰元（即新臺幣玖佰元
）折算壹日。
    事  實
一、甲○○於民國八十九年五月十七日中午十二時許，駕駛車號ＰＲＶ－六０九號之
    機車一部，以時速六十公里以上之高速，沿台東縣台東市○○○路由北向南方向
    行駛，同日十二時五十五分許，行經該路段七十七號與產業道路無交通號誌之交
    叉口，未減速慢行以作隨時停車之準備，依當時路況等情狀，又無不能注意之情
    形，竟疏於注意，仍貿然維持時速六十公里以上之高速駛過該交叉口，因不及煞
    車，衝撞駕駛車號ＷＶＤ－七六六號機車，正自左側屬支線道路之產業道路駛來
    ，本應暫停先讓主幹道車輛先行之李美葵，致李美葵彈飛至道路旁小排水溝內，
    受有顱內出血之傷害，經送醫後仍不治死亡。
二、案經甲○○肇事後向警自首，及臺灣台東地方法院檢察署檢察官偵查起訴。
    理  由
一、訊據被告甲○○對於在前述時地發生車禍衝撞被害人李美葵及其駕駛機車，至李
    美葵死亡之事實坦承不諱，惟辯稱：被害人車速亦快，且被害人行走支線，未依
    規定讓車，被害人亦有過失等語。本院查被告前述自白，核與其於警訊及偵查中
    所述筆錄相符，並有台東縣警察局道路交通事故調查報告表一件、車禍現場相片
    九幀附卷足證，被害人因被告之衝撞，致彈飛至道路旁小水溝內，受有顱內出血
    之傷害，因而死亡，有前述附卷相片九幀外，並有臺灣台東地方法院檢察署勘驗
    筆錄、相驗屍體證明書、驗斷書及所附相片十二幀在卷足為證明。按行車速度，
    依標誌之規定，若無標誌時，在市區道路，時速不得超過四０公里，郊區道路，
    時速不得超過六十公里，道路交通安全規則第九十三條第一項第一款定有明文。
    又同規則第九十三條第一項第款復規定，行經無號誌之交叉路口時，應減速慢行
    ，作隨時停車之準備。「道路交通安全規則」係依據「道路交通管理處罰條例」
    授權有關機關訂定發布，依據後者第一條之規定，立法目的乃為加強道路交通管
    理，維護交通秩序，確保交通安全，且對違反前者規定義務者於該條例第四十條
    、第四十四條第三款均定有處罰規定，是前者規定自係為預防交通危險發生以維
    交通秩序並確保交通安全而設。經查本件車禍地點應屬郊區道路○○道路交通事
    故調查報告表及車禍現場相片在卷足憑，被告於警訊及本院審理中均坦承係以時
    速六十公里以上之速度行駛，並於偵查中自承見到被害人時來不及煞車且未減速
    ，是被告超過前述時速六十公里限速之限制在先，行經無號誌交叉路口又違反應
    減速慢行，以作隨時停車準備之規定在後，依當時現場情狀又非不能注意，竟疏
    未注意，自有過失。至被害人李美葵車速是否亦超過時速限制，已無任何證據足
    以證明，自不得僅憑被告所辯即以認定，又依李美葵所騎機車右側踏板區凹陷之
    車損狀況，及其所行駛者為支線道路之情形，其未依規定讓行駛於主幹道之被告
    先行，有前述道路交通事故調查報告表一件附卷足證，是被害人亦有過失，尚堪
    證明，惟此僅係判定民事上損害賠償時，是否有過失相抵或與有過失之認定因素
    ，並不影響被告刑事責任上之過失，是被告所辯並不影響其於本案之過失。本案
    因為被告的不小心謹慎，尤其超速行駛之行為，疏未注意而發生事故，依據刑法
    上的客觀歸責理論，被告於此顯然製造了一個不被容許的危險，其行為既超越容
    許危險的界限，被告自應負過失責任。復按被告所製造不被容許之危險導致被害
    人遭衝撞而受有顱內出血等傷害終致不治死亡，足見被害人死亡結果之發生與被
    告所製造之危險間具有常態關聯性之因果關係。末按被告所製造之危險與被害人
    死亡結果間的因果關係既具相當性，且前揭各項交通規則之規範目的正係在為直
    接保護參與道路交通者的生命、身體安全，與刑法規範保障生命、身體法益的目
    的相當。綜上所述，被害人死亡之結果在客觀上可歸責於被告前述過失行為，本
    案事證明確，被告犯行堪以認定，應予依法論科。
二、核被告所為，係犯刑法第二百七十六條第一項之過失致人於死罪。又被告於本案
    車禍發生後請附近民眾打電話請求救護車到場救援，並向警報案，承認為肇事人
    ，有被告所製作之警訊筆錄一件，及台東縣警察局台東分局豐里派出所相驗案件
    初步調查報告表一件，記載被告為報案人附卷足證，被告既接受偵訊並坦承肇事
    犯行，其於犯罪未發覺前向警察機關自首，應依刑法第六十二條之規定，減輕其
    刑。爰審酌被告就本件事故發生過失之輕重、被告尚年輕且仍就學之智識程度、
    無犯罪紀錄之品行，被害人家屬因本案所受精神上之痛苦之犯罪所生危害，及被
    告肇事後，除強制責任險之部分給付予被害人家屬外，對於被害人家屬所請求之
    賠償數額，雖經洽談，至今仍未達成和解，另坦承犯行之犯罪後態度等一切情狀
    ，量處被告如主文所示之刑，並諭知易科罰金之折算標準，以示懲儆。末查被告
    雖未曾受有期徒刑以上刑之宣告，有臺灣高等法院被告全國前案紀錄表一件附卷
    足查，惟被告於案發至今，業經近四月有餘，除強制責任險之給付外，未曾另行
    給付被害人家屬其他賠償數額，難認被告經本案罪刑之宣告後，能知所警惕，本
    院認為前述宣告之刑，仍有執行之必要，附此敘明。
據上論斷，應依刑事訴訟法第二百九十九條第一項前段，刑法第二百七十六條第一項
、第六十二條、第四十一條，罰金罰鍰提高標準條例第一條前段、第二條，判決如主
文。
本案經檢察官洪政和到庭執行職務
中    華    民    國      八十九      年      十      月      十二      日
                                  臺灣臺東地方法院刑事庭
                                      法  官  錢  建  榮
右正本證明與原本無異。
如不服本判決，應於判決送達後十日內向本院提出上訴狀。（須附繕本）
「切勿逕送上級法院」
                                      書記官  林  建  成
中    華    民    國      八十九      年      十      月      十三      日
附錄本案論罪科刑法條全文：
刑法第二百七十六條：
因過失致人於死者，處二年以下有期徒刑、拘役或二千元以下罰金。
從事業務之人，因業務上之過失犯前項之罪者，處五年以下有期徒刑或拘役，得併科
三千元以下罰金。


司法院資訊處製作；財團法人民間司法改革基金會備份。
